【裁判字號】    89,易,593
【裁判日期】    900928
【裁判案由】    詐欺
【裁判全文】
臺灣新竹地方法院刑事判決                          八十九年度易字第五九三號
    公  訴  人  臺灣新竹地方法院檢察署檢察官
    被      告  戊○○
    選任辯護人  陳俊傑律師
                乙○○
                丁○○
                丙○○
右列被告等因詐欺案件，經檢察官提起公訴（八十八年度偵字第六七五七號），本院
判決如左：
    主      文
丁○○共同意圖為自己不法之所有，以詐術使人將本人之物交付，累犯，處有期徒刑
陸月，如易科罰金，以佰元折算壹日。
戊○○、乙○○、丙○○均無罪。
    事      實
一、丁○○於民國八十七年間曾因妨害風化案件，經本院判處有期徒刑四月，於八十
    八年一月二十一日執行完畢。緣戊○○於民國八十八年五月初與甲○○在乙○○
    開設位於新竹市○○路ＰＵＢ店內喝酒，因甲○○為人所欺，遂由乙○○透過案
    外人張聯福介紹其國中同學丁○○，表示欲購買槍枝，詎丁○○及不詳姓名年籍
    綽號「小熊」之成年男子，竟共同基於意圖為自己不法所有之犯意聯絡，於八十
    八年五月二十八日下午二時三十分許，推由不知情之戊○○向甲○○稱：找到賣
    槍之人，並約甲○○於新竹市○○路處見面，於甲○○至約定地點後，乃乘坐由
    不詳姓名之案外友人所駕駛車輛搭載不知情之乙○○、戊○○車輛至新竹市第五
    信用合作社城中分社提領現金新臺幣（下同）三十萬元後，再搭載丁○○共乘一
    部自小客車，丁○○則利用不知情之丙○○駕駛另一小客車，並搭載綽號「小熊
    」、戊○○共同行至新竹縣湖口車站附近處，在戊○○告知甲○○拿出十八萬元
    經由戊○○交予「小熊」，甲○○另將十萬元交予丁○○後，戊○○即從丁○○
    車內手持一包牛皮紙袋下車，丙○○旋即駕車搭載丁○○、「小熊」等人急駛離
    去，嗣經李祺銘打開牛皮紙袋，赫然發現其中是一支已拆散之玩具槍，至此甲○○始知受騙，並報警查辦。
二、案經甲○○訴由新竹市警察局報請臺灣新竹地方法院檢察署檢察官偵查起訴。
    理      由
壹、被告丁○○有罪部分：
一、訊據被告丁○○固坦承於右揭時、地確有共同替甲○○處理買槍一情不諱，然矢
    口否認涉有右揭詐欺犯行，辯稱：綽號「小熊」是伊介紹出售槍枝予甲○○，但
    伊聯絡不到「小熊」，並不知槍枝係玩具槍云云。經查，右揭犯罪事實，業據告
    訴人甲○○指訴甚詳，核與戊○○、乙○○、丙○○供陳情節互核相符，而「小
    熊」販賣已拆散之玩具槍係由被告丁○○所聯絡，並利用不知情之丙○○參與全
    部買賣交槍過程，且在多處不同地點均在場處理售槍情事，足認其與「小熊」事
    先即有聯絡商議；參以「小熊」將錢取去後，拿其中之三萬元作為傭金等情，亦
    據被告丁○○供承在卷，其事後又避不見面處理，足見渠二人自始即有不法所有
    之意圖，而施用詐術向甲○○詐騙金錢至為灼然，被告丁○○嗣後互推責任辯稱
    不知情，無非是事後卸責之詞，委無足採，其與該不詳姓名年籍綽號「小熊」之
    成年男子共同詐欺取財犯行，堪以認定。
二、核被告丁○○所為，係犯刑法第三百三十九條第一項之詐欺取財罪。被告行為後
    ，刑法第四十一條業於九十年一月四日修正為「犯最重本刑為五年以下有期徒刑
    以下之刑之罪，而受六個月以下有期徒刑或拘役之宣告，因身體、教育、職業、
    家庭之關係或其他正當事由，執行顯有困難者，得以一元以上三元以下折算一日
    ，易科罰金。但確因不執行所宣告之刑，難收矯正之效或難以維持法秩序者，不
    在此限。」「併合處罰之數罪，均有前項情形，其應執行之刑逾六月者，亦同。
    」並於同年月十日公布施行，於同年月十二日生效，比較新舊法之結果，以裁判
    時之新法有利被告，本院自應援引刑法第二條第一項前段之規定，適用裁判時之
    法律，附此敘明。被告與該不詳姓名年籍綽號「小熊」之成年男子間，就上開詐
    欺取財罪行，於行為時共同分擔欺騙角色，其顯有犯意聯絡，行為分擔事實，為
    共同正犯。而被告丁○○利用不知情之戊○○、乙○○、丙○○遂行其詐欺犯行
    ，為間接正犯。又丁○○於八十七年間曾因妨害風化案件，經本院判處有期徒刑
    四月，於八十八年一月二十一日執行完畢，有臺灣新竹地方法院檢察署刑案資料
    查註紀錄表及臺灣高等法院被告全國前案紀錄表各一份在卷足憑，其於五年內再
    犯本件有期徒刑以上之罪，為累犯，應依刑法第四十七條之規定加重其刑。爰審
    酌被告於交槍之時，明知並非真正之槍枝，竟仍收受告訴人所給付之錢，亦從中
    獲取傭金三萬元，及事後尚未與告訴人和解，犯罪所生之損害，及犯罪後仍飾詞
    無悔意等一切情狀，量處如主文第一項所示之刑，並諭知易科罰金之折算標準。
貳、被告戊○○、乙○○、丙○○無罪部分：
一、按犯罪事實應依證據認定之，無證據不得推定其犯罪事實。又不能證明被告犯罪
    者，應諭知無罪之判決，刑事訴訟法第一百五十四條、第三百零一條第一項分別
    定有明文。又告訴人之告訴，係以使被告受刑事訴追為目的，是其陳述是否與事
    實相符，仍應調查其他證據以資審認，必被害人所述被害情形，藉由補強證據之
    存在，以增強或擔保告訴人陳述之證明力之下，並無瑕疵可擊，且就其他方面調
    查，又與事實相符，始足據為有罪判決之基礎。最高法院五十三年度臺上字第一
    三００號判例、八十一年度臺上字第三五三九號、八十七年度臺上字第二一七六
    號判決可參。
二、公訴人認被告戊○○、乙○○、丙○○共同犯有刑法第三百三十九條第一項之詐
    欺罪嫌，係以告訴人甲○○之指述；被告戊○○、乙○○既明知且主動積極替告
    訴人聯絡買槍情事，被告丙○○均參與全部買賣交槍過程，且分別在多處不同地
    點均在場處理售槍情事，認渠等三人與不詳姓名年籍綽號「小熊」之成年男子間
    有犯意聯絡為其論據。訊據被告戊○○、乙○○、丙○○固坦承於右揭時、地確
    有共同替甲○○處理買槍一情不諱，然均矢口否認涉有右揭詐欺犯行，被告戊○○辯稱：是透過乙○○負責聯絡，伊就不清楚，伊沒有拿到錢。被告乙○○辯以
    ：伊知道此事後，伊把甲○○電話交給丁○○，由他二人接洽，八十八年五月二
    十八日當天伊陪甲○○去，由甲○○交十萬元給丁○○，十八萬交給戊○○，伊
    沒有經手錢等語。被告丙○○則以：丁○○打電話叫他去，伊不認識「小熊」等
    情置辯。
三、經查，本件告訴人所訴之詐欺事實係由共同被告丁○○與不詳姓名年籍綽號「小
    熊」之成年男子共同施用詐術，使告訴人甲○○陷於錯誤而交付財物，已如前述
    。而被告丙○○於本院審理時供稱：「我載兩個人，其中是丁○○，另一人不認
    識，（案發當時）我是開計程車，是我哥哥丁○○打電話給我，叫我到竹北麥當
    勞載我哥哥和賣槍綽號叫『小熊』的人，然後到西大路等戊○○、乙○○，到西
    大路時有換人（係指丁○○下車，由戊○○搭丙○○所駕駛之車），後來到湖口
    車站戊○○先下車，後來『小熊』到湖口車站天橋下有下車，然後再上車，丁○○的車子在湖口車站等，我的車子跟他的車子後面走。」；被告乙○○供陳：「
    我不認識丁○○、丙○○。五月二十八日我有和戊○○、甲○○一起去，：：」
    等語；被告戊○○則供述：「我和甲○○是從國小就認識，八十八年五月初有跟
    他一起去西大路乙○○開設ＰＵＢ喝酒，知道他想購買槍枝，我不認識丁○○、
    丙○○，他們如何去聯絡丁○○、丙○○我不清楚。八十八年五月二十八日我沒
    有告訴甲○○說找到賣槍的人，綽號『小熊』好像是丁○○的朋友，二十八萬元
    都經由丁○○交到『小熊』手上。」等語綦詳，核與共同被告丁○○所述：「：
    ：丙○○在跑車，我想他在開計程車，錢給他賺，我和戊○○、乙○○沒有關係
    ，他（係指戊○○）是甲○○的朋友。：：我叫丙○○載我時，他不知道我在做
    什麼事。」（見本院九十年九月十四日審理筆錄）、「有位張聯福說他的朋友甲○○要槍，甲○○約我們在西大路，然後我們才去湖口。我第一次介紹買槍賺了
    三萬元，：：，我沒有槍枝，我只是牽線而已。：：」（見本院九十年六月十八
    日訊問筆錄；按共同被告丁○○於警訊八十八年八月二十五日初訊時，即供陳被
    告乙○○係伊國中同學張聯福介紹認識），足認被告丙○○對於當日搭載共同被
    告丁○○、綽號「小熊」、戊○○等人從事何事，尚無所知悉與認識；而被告戊○○、乙○○與共同被告丁○○、綽號「小熊」本非熟識，雖被告戊○○、乙○○、丙○○所陳述當天交易之過程均相符合，惟渠三人與不詳姓名年籍綽號「小
    熊」之成年男子間尚難遽認有犯意之聯絡，況告訴人甲○○僅片面指訴渠三人均
    全程參與，本案依上開事證，尚無足認定被告戊○○等三人主觀上確有不法所有
    意圖，對於渠三人究有何意圖為自己或第三人不法所有之犯意，及如何施用詐術
    使告訴人陷於錯誤而交付財物，尚有瑕疵可擊，此外，復查無其他積極之證據可
    資證明被告戊○○、乙○○、丙○○於右揭時、地確有公訴人所指之共同詐欺取
    財犯行，揆諸前開規定、說明，自應均諭知被告戊○○等三人無罪之判決。
據上論斷，應依刑事訴訟法第二百九十九條第一項前段、第三百零一條第一項，刑法
第二條第一項前段、第二十八條、第三百三十九條第一項、第四十一條第一項前段、
第四十七條，罰金罰鍰提高標準條例第一條前段、第二條，判決如主文。
本案經檢察官吳金棟到庭執行職務。
中      華      民      國    九十      年      九      月    二十八    日
                                  臺灣新竹地方法院刑事第一庭
                                      法  官  林  秋  宜
右正本證明與原本無異。
如不服本判決，應於判決送達後十日內向本院提出上訴狀（應附繕本），上訴於臺灣
高等法院。
                                      書記官  張  雲  娥
中      華      民      國    九十      年      九      月    二十八    日
附錄本案論罪科刑法條
刑法第三百三十九條（普通詐欺罪）
意圖為自己或第三人不法之所有，以詐術使人將本人或第三人之物交付者，處五年以
下有期徒刑、拘役或科或併科一千元以下罰金。
以前項方法得財產上不法之利益或使第三人得之者，亦同。
前二項之未遂犯罰之。


司法院資訊處製作；財團法人民間司法改革基金會備份。
